【裁判字號】    95,抗,309
【裁判日期】    951109
【裁判案由】    假扣押
【裁判全文】
臺灣高等法院臺南分院民事裁定    95年度抗字第309號
抗  告  人  丙○○○
          （送達代收人：湯光民  律師）
相  對  人  乙 ○ ○
代  理  人  甲 ○ ○
上列抗告人與相對人間因假扣押事件，對於中華民國95年9月6日
臺灣嘉義地方法院所為裁定（95年度裁全字第3152號），提起抗
告，本院裁定如下：
    主  文
抗告駁回。
抗告訴訟費用由抗告人負擔。
    理  由
一、按「債權人就金錢請求或得易為金錢請求之請求，欲保全強
    制執行者，得聲請假扣押。」、「請求及假扣押之原因，應
    釋明之。前項釋明如有不足，而債權人陳明願供擔保或法院
    認為適當者，法院得定相當之擔保，命供擔保後為假扣押。
    」，民事訴訟法第522條第1項及第526條第1項、第2項分別
    定有明文。又「假扣押為保全程序而非確定私權之訴訟程序
    ，請求及假扣押之原因雖應釋明，或由債權人就債務人所應
    受之損害供法院所定之擔保以代釋明，但債權人本案債權是
    否確實存在，則非保全程序所應審認之事項，此觀民事訴訟
    法第526條之規定自明。」（最高法院61年度台抗字第589號
    判例意旨參照）。
二、本件債權人即相對人於原審法院聲請意旨略以：債務人即抗
    告人之子傅登財於民國（以下同）94年5月間及94年7月31日
    ，分別開立新台幣（以下同）32萬元之本票兩張及簽發一紙
    面額12萬元之支票與相對人，相對人對抗告人之子有總額44
    萬元之債款，已分別取得嘉義地方法院核發之95年票字第14
    8號民事裁定為執行名義，及95年度促字第3046號支付命令
    。然法院之程序作業，執行名義之取得、確定至可對債務人
    之財產強制執行，尚有相當時日，不肖債務人於自己之財產
    有遭受強制執行之虞時，多趁此期間，為脫產行為。債務人
    傅登財得知相對人已於95年2月8日取得對己之支付命令後，
    即通謀虛偽意思表示，以假買賣方式，於95年3月16日將其
    所有名下財產移轉登記給其母即抗告人，導致相對人之債權
    無法受償。相對人就傅登財與抗告人共同損害債權，應負共
    同侵權行為損害賠償責任，相對人已提起刑事告訴。相對人
    為避免債務人再度脫產，免日後有不能強制執行或甚難執行
    之虞，而導致相對人之債權無法受償，爰依民事訴訟法第52
    2條、523條規定，願供擔保以代釋明而聲請為假扣押，並提
    出本票、支票、債權憑證、支付命令確定證明書、傅登財名
    下財產明細表、土地登記簿謄本（均影本）等件為證。
三、抗告人抗告意旨略以：查本件系爭本票及支票均為第三人傅
    登財所簽立並交付予相對人，非抗告人所簽發；抗告人亦未
    積欠相對人款項，而所假扣押之標的物是抗告人辛苦工作所
    取得，非抗告人之子傅登財所有，抗告人應非本件假扣押之
    債務人，相對人聲請假扣押為當事人不適格，其請求之對象
    顯然有誤，因此相對人之假扣押聲請難認合法。爰提起抗告
    ，求為將原裁定廢棄，並駁回相對人在原審法院假扣押之聲
    請等語。
四、經查：抗告人主張其並非假扣押聲請對象，然當事人是否適
    格，應依原告起訴主張之事實為準，非依法院判斷之結果定
    之。且按在積極確認之訴，祇須主張權利之存在者對於否認
    其主張者提起，當事人即為適格（最高法院60年台上字第48
    1號判例參照）。本件相對人對抗告人與其子傅登財就假扣
    押之標的物之買賣，認為係屬通謀虛偽意思表示而無效，如
    待相對人提起訴訟，並獲得勝訴判決時方得對該財產為假扣
    押，則抗告人可能利用訴訟期間為脫產行為，將來相對人縱
    然獲得勝訴確定判決已不能強制執行或有甚難執行之虞，使
    債權無法獲得清償。又假扣押只須債權人能釋明債務人有日
    後不能強制執行或甚難執行之虞之情形，或雖經釋明或釋明
    有所不足，惟債權人陳明願就債務人所受之損害供法院所定
    之擔保者，亦得為之，此觀諸民事訴訟法第523條第1項、第
    526條第1項及第2項之規定甚明。本件債權人之相對人既陳
    明願供擔保，以代釋明之不足。從而，原審法院認相對人主
    張之假扣押原因雖未能盡釋明之責，因債權人既陳明願供擔
    保，應認足補其釋明之欠缺，而依前開規定，裁定命相對人
    供擔保14萬7千元後，得對於抗告人之財產，在44萬元之範
    圍內，予以假扣押，核無不合。抗告人上揭抗告意旨，所稱
    即使屬實，亦係實體法上之爭執，非本件訟程序所得加以審
    究，抗告人據以對原裁定聲明不服，提起抗告，不能認為有
    理由，應予駁回。
四、據上論結，本件抗告為無理由，依民事訴訟法第495條之1第
    1項、第449條第1項、第95條、第78條，裁定如主文。
中    華    民    國    95    年    11    月    9     日
                    民事第四庭  審判長法  官  王惠一
                                      法  官  林永茂
                                      法  官  蘇重信
上為正本係照原本作成。
不得再抗告。
中    華    民    國    95    年    11    月    9     日
                                      書記官  蕭奎璋
                                                 K


司法院資訊處製作；財團法人民間司法改革基金會備份。
